【裁判字號】    99,台上,2098
【裁判日期】    990408
【裁判案由】    違反藥事法
【裁判全文】
最高法院刑事判決            九十九年度台上字第二０九八號
上  訴  人  甲○○
            乙○○
上列上訴人等因違反藥事法案件，不服台灣高等法院台南分院中
華民國九十七年三月三十一日第二審判決（九十六年度上訴字第
一二九０號，聲請簡易判決處刑案號：台灣嘉義地方法院檢察署
九十五年度偵字第八三三四、八四０二、八四二五號，九十六年
度偵字第一二八二號＜原判決漏載以上三案號＞），提起上訴，
本院判決如下：
    主  文
上訴駁回。
    理  由
一、上訴人乙○○部分：
按刑事訴訟法第三百七十七條規定：上訴於第三審法院，非以判
決違背法令為理由，不得為之。是提起第三審上訴，應以原判決
違背法令為理由，係屬法定要件，如果上訴理由書狀並未依據卷
內訴訟資料，具體指摘原判決不適用何種法則或如何適用不當，
或所指摘原判決違法情事，顯與法律規定得為第三審上訴理由之
違法情形，不相適合時，均應認其上訴為違背法律上之程式，予
以駁回。本件原審經審理結果，認為上訴人乙○○明知為偽藥而
販賣、販賣仿冒商標商品、行使偽造私文書及行使偽造準私文書
等犯行罪證明確，因而撤銷第一審諭知乙○○無罪之判決，改判
依想像競合犯從一重論乙○○以明知為偽藥而販賣罪，處有期徒
刑壹年陸月；並依中華民國九十六年罪犯減刑條例之規定，減為
有期徒刑玖月；暨為相關沒收之宣告。已詳敘調查、取捨證據之
結果及憑以認定犯罪事實之心證理由。並就乙○○否認犯行之供
詞及其所辯各節認非可採，詳加指駁。關於得上訴第三審之明知
為偽藥而販賣、行使偽造私文書及行使偽造準私文書部分，上訴
意旨略以：(一)、已確定之同案被告張仕勳（經原審判處罪刑確定
）購買NORVASC （脈優）藥品（下稱系爭藥品）後，將之轉售予
華濟醫院藥品採購小組、嘉義縣梅山鄉及台南縣東山鄉衛生所，
並經上開醫療院所驗收通過，足見一般人根本無從自外觀判斷系
爭藥品之真偽，原判決以美商輝瑞產品公司（下稱輝瑞公司）之
鑑定結果，認定乙○○明知系爭藥品為偽藥，顯違經驗及論理法
則。(二)、第一審曾於民國九十六年九月二十日當庭勘驗扣案系爭
藥品外包裝，勘驗結果發現製造日期係西元二００六年（民國九
十五年）。該批系爭藥品既係九十五年製造，則乙○○於第一審
所稱：羅文鋒（另案經判處罪刑在案）先前寄放之系爭藥品未賣
出，已由羅文鋒取回等語，應屬可採，此與證人羅文鋒所證稱：
「於九十四年間將該批脈優寄放在乙○○家」云云，有所出入，
證人羅文鋒所證已有不實，準此，乙○○陳稱：「未曾經手該批
脈優，並無機會及能力判斷」之抗辯，有極高之憑信性。原判決
未說明不採乙○○所為上開辯解之理由，有應於審判期日調查之
證據而未予調查及判決理由不備之違法。(三)、依證人張仕勳所述
：業界不成文的習慣，不會打開（藥品盒）檢視內容物等語，乙
○○既未曾經銷系爭藥品，亦未曾拆封檢視系爭藥品，應不知悉
藥品內有何物件，其主觀上應未認識到藥品說明書之存在，不具
行使偽造私文書之故意，原判決不察，所為認定，有判決不備理
由之違法。(四)、藥事法第八十三條第一項規定係以「明知」為偽
藥而販賣為構成要件，「不確定故意」不包括在內。本件乙○○
係因羅文鋒之引薦始販賣系爭藥品，且系爭藥品利潤僅新台幣（
下同）四萬餘元，倘乙○○明知系爭藥品係偽藥，應不至為圖小
利而甘冒刑罰之風險，乙○○至多應僅犯過失販賣偽藥罪行，原
判決所為認定，即有違誤云云。惟按：(一)、採證認事、取捨證據
及證據證明力之判斷，乃事實審法院之職權，苟其採證認事之論
斷無違證據法則，即不容任意指為違法。原判決認定乙○○明知
系爭藥品為偽藥，仍販賣予另案被告甲○○，應負藥事法第八十
三條第一項之罪責，係依憑證人羅文鋒、甲○○所證述內容，認
定乙○○係向羅文鋒販入系爭藥品，而非僅是受羅文鋒之託而寄
賣。又依證人張仕勳於第一審所證：系爭藥品市價約為每盒三百
八十元至四百二十元之間（倘百盒以上批發市價三百八十元至三
百九十元，百盒以下零售市價每盒四百十元至四百二十元）一節
；證人羅文鋒於第一審證稱：販賣予乙○○時有告知系爭藥品每
盒市價約四、五百元，當時以每盒一百五十元賣予乙○○等情。
乙○○明知販入之系爭藥品價格與市價差異達三倍，竟仍逕予販
入，衡以其長期經營惠揚國際通商有限公司（下稱惠揚公司），
對悖離市價藥品之合法性殊能無疑？再羅文鋒於九十三、九十四
年間，以每盒九十元販入系爭藥品三十粒裝等偽藥，再販售予含
乙○○在內之人及嘉義、雲林地區藥局，並於九十五年二月間僱
人偽造系爭藥品之包裝及其使用說明書等情，經台灣台中地方法
院檢察署檢察官於九十五年三月間查獲後，移送第一審法院併該
院九十四年度訴字第一六八一號案件審判，經論處罪刑在案，有
判決書影本附卷可憑。證人羅文鋒更於偵查中證稱：賣予乙○○
之系爭偽藥即屬遭起訴之同批藥品。乙○○既於法務部調查局嘉
義縣調查站（下稱調查中）陳稱：九十四年年底時，羅文鋒自稱
「古先生」將系爭藥品推銷後留在其公司，嗣經過二、三月後知
悉羅文鋒因販賣偽藥遭起訴，該批系爭藥品仍一直留在公司，迄
九十五年八、九月間，詢問甲○○有無意願銷售後，轉賣予甲○
○，因認為該批系爭藥品可能有問題，故電話聯絡羅文鋒送貨予
甲○○等情明確。核與證人甲○○於調查時供稱：其約於九十五
年九月間前往嶸登藥品有限公司，並以每盒三百五十元之價格，
將乙○○賣予之系爭藥品轉售予張仕勳，並由乙○○派人送貨到
伊指定地點，乙○○向伊表示不願意直接經手該批系爭藥品，乙
○○交付該系爭藥品時，係以不透明之紙箱包裝，乙○○以遠低
於市價之每盒價格二百五十元將該批藥物售出，伊當時因覺有異
，曾問該藥品之真假，乙○○僅表示將藥拿去用就對了云云等情
相符。則乙○○既於九十五年一月間以遠低於市價之價格購入系
爭藥品，且明知其內外包裝批號不同，並以此詢問羅文鋒於前，
其後又於九十五年三月間知悉羅文鋒因販賣偽藥遭起訴，竟仍再
於九十五年六、七月間轉售予甲○○，更表明不願親自送貨，對
甲○○之質疑避而不答，則依其自陳係嘉南藥專畢業、為惠揚公
司負責人之經歷學識觀之，其對所販賣之系爭藥品係屬偽藥一情
，當屬明知無疑等證據資料以為論斷，而以乙○○否認明知系爭
藥品係偽藥仍販賣，辯稱：係過失販賣云云，為卸責之詞，不足
採信。俱依卷證說明審認、論駁綦詳。其推理論斷衡諸經驗及論
理等證據法則皆無違背，亦無上訴意旨所指認定事實不依證據、
應於審判期日調查之證據而未予調查、判決不備理由等違法情形
，執此指摘，自非上訴第三審之合法理由。(二)、原判決就系爭藥
品為仿冒輝瑞公司商標圖樣包裝及說明書之偽藥，由羅文鋒向姓
名年籍不詳，綽號「陳先生」之男子購買後，乙○○再於九十四
年十一、十二月間，向羅文鋒購得系爭藥品，並置於店內伺機出
售一節，業已依據調查證據之結果，說明其認定之理由，核與採
證法則並無違背，不得任意指摘，而資為合法之第三審上訴理由
。又扣案系爭藥品之包裝既係仿製，縱其上之製造日期標示為西
元二００六年，亦非有利於乙○○之證據，不影響乙○○已於九
十四年十一、十二月間，向羅文鋒購得系爭藥品之認定。上訴意
旨(二)執以指摘原判決違法，亦非合法之上訴理由。(三)、原判決綜
核卷內證據資料，認定乙○○明知系爭藥品並非輝瑞公司原廠製
造，而係他人未經核准授權而擅自製造，且使用仿冒商標，在包
裝盒標示生產公司、商標名稱、圖樣、標籤之偽藥，亦知悉其內
藥品使用說明書係冒用該公司名義而偽造之私文書等犯罪事實。
並以乙○○除應負藥事法第八十三條第一項明知為偽藥而販賣罪
責外，就其明知上開藥品說明書部分，係冒用輝瑞公司名義而偽
造之私文書，仍加以販賣行使，應另負刑法第二百十六條、第二
百十條之行使偽造私文書罪責，業已論斷甚詳。上訴意旨徒以其
既未曾經銷系爭藥品，亦未曾拆封檢視系爭藥品，應不知悉藥品
內有何物件，其主觀上應未認識有藥品說明書之存在，不具行使
偽造私文書之故意云云，顯屬誤會，而不足據以辨認原判決已具
備違背法令之形式，尚非第三審上訴之適法理由。(四)、其餘上訴
意旨，經核係置原判決所為明白論斷於不顧，仍持已為原判決指
駁之陳詞再事爭辯，及對於事實審法院取捨證據與自由判斷證據
證明力之職權行使，徒以自己之說詞，任意指摘，難認已符合首
揭法定之第三審上訴要件。其此部分上訴違背法律上之程式，應
予駁回。次按裁判上一罪案件之部分得提起第三審上訴，其餘部
分原雖不得上訴，因審判不可分原則，第三審法院亦應併予審判
，係指前者之上訴合法為前提，如該上訴為不合法，第三審法院
既應從程序上予以駁回，而無從為實體上之判決，對於其餘部分
自無從適用審判不可分原則，併為實體上審判。原判決認乙○○
牽連犯商標法第八十二條之販賣仿冒商標商品罪部分，係刑事訴
訟法第三百七十六條第一款所列不得上訴於第三審法院之案件；
乙○○對明知為偽藥而販賣等部分所提起之第三審上訴，既屬不
合法而應從程序上予以駁回，則不得上訴第三審之販賣仿冒商標
商品部分，已無從併為實體上審判，自應併予駁回。
二、上訴人甲○○部分：
按刑事訴訟法第三百七十六條所列各罪之案件，經第二審判決者
，不得上訴於第三審法院，法有明文。本件上訴人甲○○部分，
原審係維持第一審論處藥事法第八十三條第三項過失販賣偽藥罪
刑之判決，核屬刑事訴訟法第三百七十六條第一款之案件。依首
開說明，既經第二審判決，自不得上訴於第三審法院，甲○○竟
復提起上訴，顯為法所不許，亦應予駁回。
據上論結，應依刑事訴訟法第三百九十五條前段，判決如主文。
中    華    民    國  九十九  年    四    月    八    日
                      最高法院刑事第九庭
                          審判長法官  邵  燕  玲
                                法官  李  伯  道
                                法官  孫  增  同
                                法官  李  英  勇
                                法官  施  俊  堯
本件正本證明與原本無異
                                      書  記  官
中    華    民    國  九十九  年    四    月   十四   日
                                                      ｍ

司法院資訊處製作；財團法人民間司法改革基金會備份。
